【裁判字號】    98,交易,96
【裁判日期】    980831
【裁判案由】    過失傷害
【裁判全文】
臺灣雲林地方法院刑事判決              98年度交易字第96號
公  訴  人  臺灣雲林地方法院檢察署檢察官
被      告  乙○○
選任辯護人  張育誠律師
            簡承佑律師
被      告  甲○○
上列被告等因過失傷害案件，經檢察官提起公訴（98年度調偵字
第271 號），本院判決如下：
    主      文
乙○○因過失傷害人，處拘役肆拾日，如易科罰金，以新臺幣壹
仟元折算壹日。
甲○○因過失傷害人，處有期徒刑月，如易科罰金，以新臺幣
壹仟元折算壹日。
    事實及理由
壹、犯罪事實：
    乙○○未領有普通重型機器腳踏車駕駛執照，於民國97年9
    月1 日中午12時25分許，騎乘車牌號碼598-DXG 號普通重型
    機車（下稱本案機車），沿雲林縣斗六市○○街由東往西方
    向行駛，行經該路與雲林縣斗六市○○○路之交岔路口，本
    應注意行經不對稱之無號誌交岔路口，左方、轉彎車應暫停
    讓右方、直行車先行，而當時天候晴，日間有自然光線、柏
    油路面無缺陷、無障礙物，並無不能注意之情事，竟疏未注
    意及此，即貿然向右偏轉進入交岔路口，適有甲○○未領有
    駕駛小型車普通駕駛執照，仍駕駛車牌號碼S5-2813 號自小
    客車（下稱本案自小客車），沿雲林縣斗六市○○○路由北
    往南方向行駛，本應注意汽車行駛在未劃設車道線、行車分
    向線或分向限制線之道路，時速不得超過40公里，又行經無
    號誌之交岔路口，應減速慢行，作隨時停車之準備，而當時
    亦無不能注意之情事，仍疏未注意及此，未減速慢行，反以
    時速四十幾公里，超速行駛，是在上開交岔路口處，乙○○
    所騎乘機車右前車身與甲○○駕駛之自小客車前車頭發生撞
    及後，乙○○彈起撞及甲○○駕駛之自小客車前擋風玻璃，
    乙○○因而受有右側肱骨骨折傷口約15公分、右股骨骨折傷
    口約26公分、右下肢撕裂傷傷口約28公分、左側氣胸合併血
    胸、左側第5 、7 、8 肋骨骨折、右小腿開放傷口癒合不良
    併皮膚壞死等傷害；甲○○於撞擊發生時，因緊急煞車而受
    有胸部挫傷，及左手遭前擋風玻璃割到造成左手撕裂傷2 公
    分之傷害。嗣警方據報前往處理時，乙○○、甲○○均已經
    送往醫院就醫，並在醫院皆向雲林縣警察局交通警察隊斗六
    小隊員警承認為肇事人，自首而接受裁判。
貳、認定犯罪事實所憑證據及理由
一、證據能力部分
    被告以外之人於審判外之陳述雖不符刑事訴訟法第159 條之
    1 至之4 等4 條之規定，而經當事人於審判程序同意作為證
    據，法院審酌該言詞陳述或書面陳述作成時之情況，認為適
    當者，亦得為證據；當事人、代理人或辯護人於法院調查證
    據時，知有刑事訴訟法第159 條第1 項不得為證據之情形，
    而未於言詞辯論終結前聲明異議者，視為有前項之同意，同
    法第159 條之5 定有明文。其立法意旨在於傳聞證據未經當
    事人之反對詰問予以核實，原則上先予排除。惟若當事人已
    放棄反對詰問權，於審判程序中表明同意該等傳聞證據可作
    為證據；或於言詞辯論終結前未聲明異議，基於尊重當事人
    對傳聞證據之處分權，及證據資料愈豐富，愈有助於真實發
    見之理念，且強化言詞辯論主義，使訴訟程序得以順暢進行
    ，上開傳聞證據亦均具有證據能力。本案被告乙○○及其辯
    護人、被告甲○○於本院審理程序時就檢察官所提之證據，
    均同意作為證據，本院審酌該等文書作成之形式，尚無瑕疵
    、並與待證事實具有關聯性等情況，認為適當，應認得為證
    據，揆諸前開說明，就本案所引用之供述書面證據均具有證
    據能力。
二、證明力部分
    乙○○固坦承：我沒有普通重型機車駕照，於97年9 月1 日
    中午12時25分，騎乘車牌號碼598-DXG 號普通重型機車，沿
    雲林縣斗六市○○街由東往西方向行駛，行經該路與明德北
    路交岔路口等語，惟矢口否認有何過失傷害犯行，辯稱：甲
    ○○不算是直行車，我已經到道路的一半，不是轉彎車，所
    以甲○○應該讓我先行才對，又因為我是直行車，所以沒有
    左方車讓右方車的問題。乙○○之辯護人則辯護稱：北祥街
    往明德北路交岔路口，非不對稱之交岔路口；因明德北路過
    北祥街後，並無通道可通行，該處為雲林縣斗六市清潔隊置
    放清潔車之處，再往前直行，為一封閉之鐵道閘道，是甲○
    ○當時應係由明德北路欲左轉北祥街，無可能直行；又北祥
    街未禁止左轉，甲○○不須向前直行經過前方迴轉道，始再
    回到北祥街，如此無異捨近求遠。甲○○則坦承：我沒有自
    小客車駕照，於97年9 月1 日中午12時25分，駕駛車牌號碼
    S5-2813 號自小客車由明德北路由北往南行駛，行經明德北
    路與北祥街的交岔路口等語，惟矢口否認有何過失傷害犯行
    ，辯稱：我沒有注意到有無超速，當時就以正常速度行駛，
    我是要直行明德北路由另一個迴轉道往文化路方向行駛，不
    是要左轉北祥街。經查：
(一)、乙○○未考領普通重型機車駕照，於97年9 月1 日中午12時
    25分，騎乘車牌號碼598-DXG 號普通重型機車，沿雲林縣斗
    六市○○街由東往西方向行駛，行經該路與明德北路交岔路
    口，而甲○○亦未考領小客車普通駕照，於同時，駕駛車牌
    號碼S5-2813 號自小客車由明德北路由北往南行駛，行經同
    一交岔路口，兩車因而發生碰撞等情，有道路交通事故調查
    報告表(一)及(二)、道路交通事故現場圖、雲林縣警察局斗六分
    局交通事故照片14張在卷可稽，乙○○及甲○○於本院審理
    時復對此坦白承認，是應可認定如上。
(二)、乙○○所騎乘機車右前車身與甲○○駕駛之自小客車前車頭
    發生撞及後，乙○○彈起撞及甲○○駕駛之自小客車前擋風
    玻璃，乙○○因而受有右側肱骨骨折傷口約15公分、右股骨
    骨折傷口約26公分、右下肢撕裂傷傷口約28公分、左側氣胸
    合併血胸、左側第5 、7 、8 肋骨骨折、右小腿開放傷口癒
    合不良併皮膚壞死等傷害；甲○○於撞擊發生時，因緊急煞
    車而受有胸部挫傷，及左手遭前擋風玻璃割到造成左手撕裂
    傷2 公分之傷害等事實，有臺大醫院雲林分院98年1 月14日
    第0000000 號診斷證明書、同院98年2 月23日臺大雲分診字
    第2329號驗傷診斷書各1 紙在卷可考（參警卷第12、13頁）
    ，復為乙○○及甲○○於偵查中供述綦詳（參偵卷第7 至9
    頁），可見被告2人皆因本案車禍分別受有上開傷勢。
(三)、如道路交通事故現場圖、雲林縣警察局斗六分局交通事故照
    片所示，明德北路與北祥街交岔路口為一無號誌之不對稱交
    岔路口，兩條道路均未劃設有速限標誌或標線，也沒有車道
    線，由東向西沿北祥街（路口東側）欲過上開交岔路口時，
    因路口正前方為鐵皮屋民宅，駕駛必須先向右（即北側）偏
    轉橫越路口後，再進入北祥街（路口西側），始可保持行駛
    在北祥街之右側。又本案自小客車緊急煞車後，於該路口留
    下輪胎痕，始自北祥街西北側轉角直線向東約3.1 公尺處向
    南延伸，總長14.6公尺，由上開輪胎痕起點，直線向南約2.
    3 公尺處，有本案機車倒地後之刮地痕，始自北祥街東北側
    轉角直線向西1.6 公尺處，向東南方直線延伸約10.9公尺，
    於刮地痕終點處，即為本案機車傾倒之位置。此外，兩車碰
    撞後，本案自小客車左前保險桿掉下、左前方之車大燈、鈑
    金及左前輪上方鈑金均凹陷，前擋風玻璃左上方已完全破裂
    ，其餘部分有大面積龜裂，而本案機車右前車身至前輪擋泥
    板均破裂掉落地面。勾稽以上，可見：明德北路與北祥街交
    岔路口為無號誌之不對稱交岔路口，兩條道路均未劃設有速
    限標誌或標線，也沒有車道線，又本案自小客車與機車之碰
    撞位置，應於上開輪胎痕與刮地痕兩者起點之間，在北祥街
    東北角轉角處向西約1.6 公尺起，自該處再向北約2.3 公尺
    之間，已經進入北祥街與明德北路之交岔路口，則乙○○騎
    乘本案機車欲經過該交岔路口，繼續往北祥街而行，必須開
    始向右偏轉，始得順利進入北祥街西側，並保持行走於右側
    道路，是其當屬於右轉、左方車輛，而依當時現場狀況，無
    不得注意之情事，乙○○騎乘機車至此，當應暫停讓屬於右
    方、直行車之甲○○所駕駛的本案自小客車先行，乙○○疏
    未注意及此，自應負過失之責。另外，兩車碰撞後，本案自
    小客車左前保險桿掉下、左前方之車大燈、鈑金及左前輪上
    方鈑金均凹陷，前擋風玻璃左上方已完全破裂，其餘部分有
    大面積龜裂狀，而本案機車右前車身至前輪擋泥板均破裂掉
    落地面，已詳如上述，則兩車碰撞力道甚大，參酌本案自小
    客車於交岔路口上，留存長達14.6公尺之輪胎痕，而本案機
    車因碰撞後，朝東南方倒地而去，距離碰撞位置約有10.9公
    尺等情，已如前述，可見本案自小客車之速度未減慢，始有
    充足動能，造成本案機車倒地後，仍朝東南方滑行約10.9公
    尺，也因此高速產生之動能，使甲○○無法立即煞停本案自
    小客車，對照甲○○於警詢時自承當時行車時速約四十幾公
    里（參警卷第1 頁），且亦無不能注意之情事，足徵甲○○
    當時行經本案無號誌、速限標誌或標線，又未劃設車道線、
    行車分向線或分向限制線之交岔路口，未減速慢行，反以時
    速四十幾公里，超速行駛，甲○○對於本案車禍之發生，當
    亦同負過失之責。
(四)、倘乙○○行經上開交岔路口時，暫停讓甲○○先行，而甲○
    ○行經前揭交岔路口時，減速慢行，兩車當不至發生碰撞，
    被告2 人之過失犯行，對於彼此受傷之結果間，應有相當之
    因果關係。
(五)、本案車禍肇事原因，經送臺灣省嘉雲區行車事故鑑定委員會
    鑑定，意見認：「乙○○無照駕駛普通重機車，行經不對稱
    之無號誌交岔路口，左方、轉彎車未暫停讓右方、直行車先
    行，為肇事主因。甲○○無照駕駛自小客車，行經無號誌交
    岔路口，未減速反超速行駛，為肇事次因。」有臺灣省嘉雲
    區車輛行車事故鑑定委員會98年4 月27日嘉雲鑑980226字第
    0985801476號函及函附之鑑定意見在卷可考（參偵卷第19至
    21頁），經本院送請覆議後，仍同於上開鑑定意見，有臺灣
    省車輛行車事故覆議鑑定委員會98年7 月20日覆議字098620
    2660號函附卷足徵（參本院卷第26頁），均同上認定，是乙
    ○○及甲○○對於本案車禍之發生，均應負過失肇事之責。
(六)、乙○○及其辯護人雖辯以前詞。惟查：
１、本案自小客車與機車之碰撞位置，應於上開輪胎痕與刮地痕
    兩者起點之間，在北祥街東北角轉角處向西約1.6 公尺起，
    自該處再向北約2.3 公尺之間乙事，已如上(三)所論，可見乙
    ○○當時進入路口至多1.6 公尺，而該交岔路口路寬約4.7
    公尺（1.6 公尺＋3.1 公尺），乙○○尚未進入道路一半，
    乙○○所辯稱已到道路一半，與事實不符，反而彰顯乙○○
    未暫停讓甲○○先行，卻搶先進入路口。
２、由東向西沿北祥街（路口東側）欲過上開交岔路口時，因路
    口正前方為鐵皮屋民宅，駕駛必須先向右（即北側）偏轉橫
    越路口後，再進入北祥街（路口西側），始可保持行駛在北
    祥街之右側乙情，有道路交通事故現場圖及現場照片編號3
    、4 在卷可考，可見該處確為不對稱之交岔路口，又參酌兩
    車碰撞位置，已在北祥街路口南方2.3 公尺處，足徵乙○○
    行經此處，必須先向右偏轉，經過本案交岔路口後，才得以
    繼續保持在北祥街右側行駛。辯護人雖於98年8 月25日遞狀
    舉出現場照片3 張，欲證明乙○○車行方向為直行路段非不
    對稱之路口云云。細究辯護人所示之照片3 張，視角均在路
    口西側之北祥街，由此向東攝影，非乙○○車行方向（由東
    向西）之視角照片，況由路口西側之北祥街道路「邊緣」直
    行而去（參辯護人所舉之照片編號2 ）仍無法直接銜接右側
    之道路，反而逆向行駛於左側道路，益徵本案交岔路口為不
    對稱之路口。被告及其辯護人辯稱此路段為直行路段，道路
    交通事故現場圖繪製有誤，造成前揭鑑定及覆議意見錯誤云
    云，與事實相異，尚有誤會，不為本院所採。
３、明德北路由北往南，經過與北祥街之交岔路口後，為迴轉道
    ，可供車輛沿此迴轉至北祥街，再銜接豐興路，並非不得通
    行之道路乙事，有員警就此部分另行繪製之道路交通事故現
    場圖、現場照片6 張在卷可明（參本院卷第46至49頁），足
    認明德北路由北往南經過北祥街後，並非死路，一般車輛仍
    得以通行。辯護人辯護稱：該處為雲林縣斗六市清潔隊置放
    清潔車之處，再往前直行，為一封閉之鐵道閘道云云，並於
    98年8 月4 日舉出照片1 張欲為佐證（參本院卷第42頁）。
    然而，如辯護人所舉之照片所示，無法見得繼續往前直行至
    路底之狀況為何，只能看到明德北路往前行，會先碰到一個
    藍色鐵拉門，然該門並未關閉，反而大開，可供往來車輛、
    行人通行，相較之下，員警另行拍攝之現場照片所示，清潔
    車均緊臨路邊停放，也沒有何任鐵道閘門，為可供車輛往來
    通行之迴轉道，是該路段為可供往來車輛通行、迴轉之用乙
    事，已臻明瞭。被告及其辯護人辯稱明德北路前方為死路云
    云，與事實相反，委無可採。辯護人就此聲請勘驗現場狀況
    ，為無必要，爰依刑事訴訟法第163 條之2 第2 項第3 款，
    予以駁回。
４、本案自小客車所留存之輪胎痕，係由上開碰撞位置，沿西南
    南方向前延伸等情，有道路交通事故現場圖及現場照片編號
    5 、6 在卷可參，可見事故發生時，本案自小客車之車行方
    向係不斷地向右靠行，並未出現先向左之後，再急轉向右之
    跡證，與甲○○於本院審理時供認：我是要直行，那邊有1
    個迴轉道，我開過很多次，迴轉之後，我要再沿北祥街走，
    我確定我是要直行（參本院卷第69頁）所述相符，益徵甲○
    ○當時是直行而去。乙○○迭於警詢、偵查均未指稱甲○○
    係左轉彎車，突於本院審理時，始指責甲○○轉彎始釀成本
    案車禍云云，顯係臨訟編串之詞，不可採信，辯護人執此為
    乙○○辯護，亦無可採之處。辯護人另稱由明德北路欲往文
    化路，應先行左轉北祥街，無需向前直行經過前方迴轉道，
    始再回到北祥街。然而，如員警另就此部分另行繪製之道路
    交通事故現場圖所示，明德北路由北往南直行經過北祥街口
    之後，為迴轉道，若欲往文化路需經北祥街連接豐興路後再
    往文化路方向行駛（參本院卷第46頁），是由此方向，亦可
    到達文化路，況甲○○欲如何行自其目的地，本有其考量，
    辯護人徒憑臆測之詞，未指出實證，自難為本院所採。
５、至於乙○○於偵查中辯稱：我有速度慢慢的要停下來，還沒
    有停下來，那個路口有死角，我有看到甲○○的車但已來不
    及云云。然而，北祥街由東往西方向行至明德北路，其正前
    方有1 只反射鏡等情，有道路交通事故現場圖及現場照片編
    號1 及4 附卷足徵，乙○○在未進入該路口前時，已可利用
    此反射鏡觀看明德北路方向之行車狀況。再者，撞擊位置距
    北祥街口約有1.6 公尺，乙○○並非一出路口就被撞及，果
    若其進入路口前，有暫停觀看來車，自得以注意。是其辯稱
    有死角、來不及注意云云，亦無可取。
(七)、甲○○雖以前詞置辯，但是：如上述(三)所論，兩車碰撞後，
    均有嚴重之損傷，且分別留存長達14.6公尺之輪胎痕及10.9
    公尺之刮地痕，詳如上論，可見本案自小客車之行車速率非
    慢，對照甲○○於警詢時自承當事行車時速約四十幾公里（
    參警卷第1 頁），復為本院提示上開筆錄供其閱覽後，亦供
    認按其意思所記載（參本院卷第37頁），是其辯稱沒有注意
    到有無超速云云，顯為推卸責任之詞，無可採信。
(八)、本案事證明確，被告犯行堪以認定，應予依法論科。
、論罪科刑之理由
一、核乙○○及甲○○所為，均係犯刑法第284 條第1 項前段過
    失傷害罪。
二、按汽車駕駛人，無駕駛執照駕車、酒醉駕車，因而致人受傷
    或死亡，依法應負刑事責任者，應加重其刑至2 分之1 ，道
    路交通管理處罰條例第86條第1 項定有明文。被告2 人為汽
    車駕駛人，無駕駛執照，分別致對方受傷等情，已證明如上
    ，並有雲林縣警察局97年9 月8 日雲警交字第KAE013662 號
    、第KAE013663 號舉發違反道路交通事件通知單2 紙可資佐
    證（參警卷第23、24頁），是就被告2 人所犯過失傷害罪部
    分，均應依道路交通管理處罰條例第86條第1 項之規定加重
    其刑。
三、警方據報前往處理時，乙○○、甲○○均已經送往醫院就醫
    ，並在醫院，皆向雲林縣警察局交通警察隊斗六小隊員警承
    認為肇事人，自首而接受裁判乙事，有雲林縣警察局斗六分
    局道路交通事故肇事人自首情形記錄表在卷可稽，業已符合
    刑法自首之要件，爰依刑法第62條前段規定，均減輕其刑，
    並依法先加後減。
四、爰審酌被告2 人均無駕駛執照，仍駕車行駛於道路，復未遵
    守交通安全規則而肇事，致彼此分別受有之上開傷害，所受
    痛苦折磨非輕，未能與對方達成民事損害賠償和解，賠償彼
    此之損害，兼衡乙○○尚無前科、甲○○前因偽造文書案件
    ，經臺灣高等法院臺南分院以95年度上訴字第1028號判處有
    期徒刑2 年，緩刑3 年確定在案，有臺灣高等法院被告前案
    紀錄表在卷可考，被告犯後於本院審理中均矢口否認犯行，
    不具悔意，及被告2 人傷勢狀況、家庭、智識及經濟狀況等
    一切情狀，分別量處如主文所示之刑，並諭知易科罰金之折
    算標準。
肆、應適用之法律：
    依刑事訴訟法第284 條之1 、第299 條第1 項前段，道路交
    通管理處罰條例第86條第1 項，刑法第284 條第1 項前段、
    第62條前段、第41條第1 項前段，刑法施行法第1 條之1 第
    1 項、第2 項前段，判決如主文。
本案經檢察官吳淑娟到庭執行職務。
中    華    民    國    98    年    8     月    31    日
                  交通法庭  法  官  藍家偉
以上正本證明與原本無異。
如不服本判決應於收受送達後10日內向本院提出上訴書狀，並應
敘述具體理由；其未敘述上訴理由者，應於上訴期間屆滿後20日
內向本院補提理由書（均須按他造當事人之人數附繕本）「切勿
逕送上級法院」。
                            書記官  王雪招
中    華    民    國    98    年    8     月    31    日
附錄本案論罪科刑法條全文：
刑法第284 條：
因過失傷害人者，處6 月以下有期徒刑、拘役或5 百元以下罰金
，致重傷者，處1 年以下有期徒刑、拘役或5 百元以下罰金。
從事業務之人，因業務上之過失傷害人者，處1 年以下有期徒刑
、拘役或1 千元以下罰金，致重傷者，處 3 年以下有期徒刑、
 拘役或2 千元以下罰金。


司法院資訊處製作；財團法人民間司法改革基金會備份。
